【裁判字號】    97,台上,1324
【裁判日期】    970327
【裁判案由】    偽造有價證券
【裁判全文】
最高法院刑事判決            九十七年度台上字第一三二四號
上  訴  人  甲○○
                    號
            乙  ○
上列上訴人等因偽造有價證券案件，不服台灣高等法院中華民國
九十六年十二月三十一日第二審更審判決（九十六年度重上更(三)
字第九一號，起訴案號：台灣台北地方法院檢察署八十四年度偵
字第二三八五０號)，提起上訴，本院判決如下：
    主  文
上訴駁回。
    理  由
按刑事訴訟法第三百七十七條規定：上訴於第三審法院，非以判
決違背法令為理由不得為之；是提起第三審上訴，應以原判決違
背法令為理由，係屬法定要件；如果上訴理由書狀並未依據卷內
訴訟資料具體指摘原判決不適用何種法則或如何適用不當，或所
指摘原判決違法情事，顯與法律規定得為第三審上訴理由之違法
情形不相適合時，均應認其上訴為違背法律上之程式，予以駁回
。原判決撤銷第一審之科刑判決，改判論處上訴人乙○、甲○○
共同連續意圖供行使之用，而偽造有價證券罪刑（乙○處有期徒
刑四年六月；甲○○處有期徒刑三年六月）。
乙○之上訴意旨略稱：原判決認定乙○涉有偽造有價證券犯行，
不外以乙○於警詢中供稱：「我們是以眾特企業有限公司（下稱
眾特公司）經營鞋類、玩具等為幌子，其實係以偽造人頭身分證
向銀行開戶，並申請支票、提款卡、存摺等，並登報刊載公司可
以提供空白支票讓客戶使用，每本支票（二十張）大約新台幣（
下同）五萬元，均由老闆『陳大哥』（即陳文吉）負責，而我只
負責當人頭，每張人頭身分證向銀行申請支票、提款卡、存摺等
，我就可獲利二萬元」等語，為認定之依據。惟乙○一再主張「
並未為警詢筆錄內有關出售支票乙事之陳述」，並抗辯警詢之自
白非出於自由意志，且警詢筆錄內容並非乙○之供述，依刑事訴
訟法第一百五十六條第一項、第三項之規定，原審即應就乙○之
抗辯是否屬實加以調查，原判決竟未予究明，有應予調查之證據
未予調查之違法等語。甲○○之上訴意旨略稱：(一)、甲○○從未
自白犯罪，且於警詢及偵查中均否認犯罪，並未坦承知悉乙○、
「陳文吉」等人之偽造文書及有價證券犯行。原判決以甲○○於
警詢及偵查中所供較原審所供詳細，最接近事實而予採取，因而
認甲○○與乙○、「陳文吉」等人就偽造文書及偽造有價證券等
犯行為共同正犯。惟依上開筆錄所載，僅能證明乙○、「陳文吉
」等人對甲○○偽稱眾特公司之營業內容為受客戶委託取得銀行
支票，以及甲○○在眾特公司之工作內容，係單純受僱主「陳文
吉」之指示抄寫支票、記帳、到銀行存提款等，並無證據證明甲
○○與「陳文吉」、乙○等人有犯意聯絡。原判決有證據上理由
矛盾及適用法則不當之違法。(二)、縱認甲○○於警詢及偵查中之
供述屬於「自白」，依刑事訴訟法第一百五十六條第二項之規定
，仍應調查其他必要之證據，以查其是否與事實相符。然原判決
僅依甲○○於警詢及偵查中之供述認定甲○○與乙○、「陳文吉
」等人為共同正犯，並未調查其他必要之證據，且就乙○多次供
稱甲○○對渠等出賣人頭支票之犯罪部分毫不知情等語，未說明
何以不採該有利於甲○○證據之理由，有理由不備及理由矛盾之
違法。(三)、證人陳為祥於原審證稱甲○○於第一審曾供稱乙○告
訴伊公司是作「支票開戶」，而非「人頭支票」。然原判決仍認
應以甲○○於警詢及偵查中所供最接近事實而較為可信，則上訴
人於警詢及偵查中是否有自白犯罪？何以警詢、偵查中之供述最
接近事實？原審未於理由中說明，顯有判決不備理由之違法等語
。
惟查：原判決依憑乙○於警詢及偵查中供承本件犯行及在審理中
自承有持偽造之身分證及印章前往各金融機構辦理開戶並申請支
票之供詞、以及甲○○在警詢及偵審中之部分供詞、如原判決附
表一所示各項證物、附表二所示之各項文書及如原判決附表三所
示金融機構覆函所檢附申請開戶所偽造之各項資料及印鑑卡影本
、中華商業銀行三重分行民國八十九年六月二十九日所發中銀
重字第八九０四七號函、內政部警政署刑事警察局八十四年十一
月二十三日刑鑑字第八七四三四號函、扣案支票簽發之帳簿等證
據資料，認定上訴人等有原判決事實欄所載之犯行；已於理由內
，詳敘其調查證據之結果及取捨證據認定之理由，並就上訴人等
否認本件犯罪，乙○辯稱：伊與「陳文吉」並非合夥，伊只是受
僱，係聽從「陳文吉」之指示，負責至金融機構開戶及申請支票
而已，其餘的事伊並不知道等語；甲○○辯稱：伊係於被警查獲
二個半月前受僱於「陳文吉」，在眾特公司負責總務工作，僅被
告知該公司係為客戶培養支票信用，使客戶能順利領用支票，而
賺取費用而已，伊並不知道「陳文吉」等人係利用偽造之身分證
至金融機構開戶再領取支票偽造出售牟利等語，認俱非可採，已
依據卷內資料，逐一予以指駁及說明。從形式上觀察，原判決並
無理由不備、理由矛盾、適用法則不當及依法應於審判期日調查
之證據而未予調查之違背法令情形。按取捨證據及認定事實，乃
事實審法院適法職權之行使，其對證據證明力所為之判斷，苟不
悖通常一般人日常生活之經驗，又未違背客觀上應認為確實之定
則，並已敘明其何以為此判斷之心證理由者，即不能任意指為違
法。依卷內資料，乙○雖在第一審具狀陳稱，關於警詢筆錄之記
載，其中乙○供稱：「並以登報若有需要支票，我們公司可以提
供空白支票讓客戶使用，每本支票（二十張）大約五萬元左右，
均由老闆陳大哥（即陳文吉）負責」等語不實，乙○並未為上開
陳述，又其中關於「公司全部均由我負責，但陳大哥有時來一下
，偶而他以電話連絡」等語，係受脅迫而為供述（見第一審卷第
四五頁）。惟乙○之警詢筆錄，經原審於審理時提示並告以要旨
，乙○答稱：均實在（見更(三)卷第一二五頁反面），則其對警詢
筆錄記載之真實性已表示無意見，且原判決並未採取乙○在警詢
中所供：「公司全部均由我負責，但陳大哥有時來一下，偶而他
以電話連絡」等語作為判決之基礎，則乙○該部分陳述是否出於
自由意志，於判決結果不生影響。又依原判決理由之說明，乙○
確有與「陳文吉」共同變造身分證申請人頭支票使用，業據其在
警詢中一再供明（見原判決正本第六頁反面）；則縱捨棄上開乙
○警詢筆錄中記載：「並以登報若有需要支票，我們公司可以提
供空白支票讓客戶使用，每本支票（二十張）大約五萬元左右，
均由老闆陳大哥（即陳文吉）負責」之供詞，亦不足以動搖原判
決所確認之事實，自於判決主旨及結果均不生影響。乙○上訴意
旨執以指摘，自非適法之第三審上訴理由。又原判決認定甲○○
與乙○及「陳文吉」等人共同為偽造有價證券之犯行，已依其調
查證據之結果，綜合卷內證據資料而為論斷，並於理由內敘明憑
以認定之理由，核與卷內資料相符。且原判決並非單以甲○○之
陳述或自白為認定甲○○犯罪之唯一證據；甲○○上訴意旨執以
指摘係有誤會。再原判決理由已敘明兼採關於甲○○在警詢、偵
查中及歷次審理時之部分供詞，作為判決之依據，並未完全排除
甲○○審理中之供詞（見原判決正本第七頁至第八頁），雖原判
決理由內敘明：「甲○○雖辯稱其於原審（指第一審）係供稱：
『做了一個星期，發覺沒有人來買鞋子，就向乙○問公司是做什
麼的，他才告訴我是做支票開戶』，並非筆錄所記載之『是做人
頭支票』云云，雖經本院（即原審）向原審（第一審）函調原審
開庭錄音帶，已銷燬而不存在，而證人陳為祥亦於本院（原審）
為相同之證述，然甲○○上開所辯，顯與其上揭於警詢及偵查中
所供意旨相異，參諸甲○○於警詢及偵查中所供較原審所供詳細
，自應以其於警詢及偵查中所供最接近事實而較可信，是甲○○
上開所辯及證人陳為祥於本院（原審）之證述，均難採為有利甲
○○之認定」等語（見原判決正本第九頁中段）。係就甲○○主
張上開第一審筆錄內容記載部分不實之辯解，說明不能為有利甲
○○認定之理由。則原判決所謂以警詢、偵查中所供為可信，應
係指不採甲○○在審理中所供與判決本旨不符部分而言，並非全
然不採，自亦非不採甲○○在審理中所供伊知情伊所開立者係人
頭支票之供詞。再按證人之供述前後稍有不符或相互間有所歧異
，究竟何者為可採，事實審法院非不可本於經驗法則，斟酌其他
情形，作合理之比較，定其取捨；若其基本事實之陳述與真實性
無礙時，仍非不得予以採信，非謂一有不符或矛盾，即認其全部
均為不可採信；因之，證人供述前後縱有出入，事實審法院依憑
證人前後之供述，斟酌其他證據，本於經驗法則與論理法則，取
其認為真實之一部，作為論罪之證據，自屬合法。又就證人先後
不同之證述，明示採取其中部分作為判決之基礎時，原即含有摒
棄與其相異部分之意，此乃證據取捨之當然結果，自無庸於判決
理由內一一敘明。原判決認定乙○與甲○○係共同正犯，已在理
由內說明採取乙○在警詢中所供：「甲○○係負責該（眾特公司
）出入記帳，而金融卡全數均負責保管，（偽造之）身分證放在
公司內；他在該處工作近二個多月，我們偽造身分證等均相當清
楚」等語（見原判決正本第六頁第八行以下）；自係摒棄與該意
旨相異之部分，縱原判決未詳加說明，稍嫌疏漏，但亦不能指為
違法。綜上，原判決關於甲○○部分，並無理由不備、理由矛盾
、適用法則不當及調查職責未盡之違法。甲○○上訴意旨(一)、(二)
、(三)執以指摘，係置原判決理由內已詳予說明之事項於不顧，仍
執原判決已敘明不予採納其否認犯罪之辯解，就事實審法院無違
於證據法則之採證認事自由判斷職權之合法行使，再為單純事實
上爭執，自非合法之第三審上訴理由。綜上所述，應認上訴人等
之上訴均違背法律上之程式，俱予駁回。
據上論結，應依刑事訴訟法第三百九十五條前段，判決如主文。
中    華    民    國  九十七  年    三    月  二十七  日
                      最高法院刑事第九庭
                          審判長法官  林  永  茂
                                法官  吳  昆  仁
                                法官  蘇  振  堂
                                法官  蕭  仰  歸
                                法官  何  菁  莪
      本件正本證明與原本無異
                                      書  記  官
中    華    民    國  九十七  年    四    月    二    日
                                                      Ｋ


司法院資訊處製作；財團法人民間司法改革基金會備份。
